臺灣高等法院高雄分院民事判決
111年度勞上易字第16號
上  訴  人  台灣中油股份有限公司

法定代理人  李順欽  
訴訟代理人  温佳萱  
            林昱璿  
            鄧振榮  
            羅亞蓓  
被上訴人    鄭明哲  
            邱佳禎  
            葉成棟  
            黃光柱  
            楊俊龍  
            李安定  
            陸惠美  
            林得鴻  

            林清峰  
上九人共同
訴訟代理人  劉思龍律師
            張雨萱律師
上列當事人間請求給付退休金差額事件，上訴人對於民國110年1
1月23日臺灣橋頭地方法院110年度勞訴字第171號第一審判決提
起上訴，本院於111年2月16日言詞辯論終結，判決如下：
    主  文
上訴駁回。
第二審訴訟費用由上訴人負擔。
    事實及理由
一、按第二審判決書內應記載之事實，得引用第一審判決。當事
    人提出新攻擊或防禦方法者，應併記載之。判決書內應記載
    之理由，如第二審關於攻擊或防禦方法之意見及法律上之意
    見與第一審判決相同者，得引用之；如有不同者，應另行記
    載。關於當事人提出新攻擊或防禦方法之意見，應併記載之
    ，民事訴訟法第454條第1項、第2項分別定有明文。本件兩
    造之聲明及陳述、不爭執事項與爭點、本院認定之事實與理
    由與第一審判決相同，均引用之。
二、又上訴人於本院另辯稱：被上訴人鄭明哲、邱佳禎、葉成棟
    、黃光柱、楊俊龍、李安定（下稱鄭明哲等6人）與上訴人
    簽立年資結清協議書（下稱系爭協議書），已同意結清金平
    均工資之計算依經濟部所屬事業機構列入平均工資之給與項
    目表辦理，顯見鄭明哲等6人與上訴人就結清金不包含夜點
    費（下稱系爭夜點費）已有合意，鄭明哲等6人應不得再為
    相反之主張，而將系爭夜點費計入工資云云。
三、本院之判斷：
　㈠本院認上訴人之上訴為無理由，除後述部分外，餘引用原判
    決之記載。　
  ㈡系爭夜點費是否屬於工資之一部分，本屬法院依職權個案判
    斷，行政機關之解釋、內部辦法，僅有參考性質，並無拘束
    法院之效力。又參酌系爭協議書第2條同時約定：「結清舊
    制之年資採計、基數計算方式，悉依據…及勞動基準法等相
    關規定辦理…」（見原審卷第53頁），觀諸系爭協議書內容
    兩造亦約定依據勞動基準法（下稱勞基法）相關規定辦理。
    而勞基法公布施行後，各國營事業單位固得依其事業性質及
    勞動態樣與勞工另行訂定勞動條件，然所約定之勞動條件仍
    不得低於勞基法所定之最低標準。是以，行政院所規定國營
    事業管理法令，亦不得低於勞基法所定勞動條件，且若有所
    牴觸時，自應以勞基法規定為據，始符合規範之意旨，如前
    所述。再者，國營事業因管理需求目的所制定之法律，與勞
    基法係就勞動條件之規範目的而制定之法律，兩者間並不具
    有一般法與特別法之關係，亦無優先適用國營事業因管理需
    求目的所制定之法律，經濟部所屬事業機構列入平均工資之
    給與項目表亦無拘束法院之效力，則上訴人執此抗辯系爭夜
    點費不應納入平均工資計算，並無依據。而系爭夜點費屬勞
    基法規定之工資，業經原判決認定，本院並依民事訴訟法第
    454條第1項、第2項規定引用之，已如前述，則上訴人於給
    付結清年資之舊制年資退休金時，既未將系爭夜點費納入平
    均工資計算，即違反勞基法相關規定，依系爭協議書亦應依
    勞基法規定，補給結清舊制年資退休金之差額退休金，故上
    訴人此部分抗辯，洵屬無據。從而此部分原判決認定系爭夜
    點費自屬工資之一部分，乃應納入平均工資計算，並無違誤
    。
四、綜上所述，被上訴人依勞基法第55條第1項、第84條之2，及
    廢止前之臺灣省工廠工人退休規則第9條第1款、第10條及勞
    工退休金條例第11條第1項、第3項之規定，訴請上訴人給付
    各如原判決附表（下稱附表）「應補發退休金」欄所示之金
    額，及各自附表「利息起算日」欄所示之日起至清償日止，
    按週年利率5％計算之利息，為有理由，應予准許。原審判命
    上訴人如數給付，並無違誤。上訴意旨指摘原判決不當，求
    予廢棄改判，為無理由，應予駁回。
五、據上論結，本件上訴為無理由，爰判決如主文。
中　　華　　民　　國　　111 　年　　2 　　月　　23　　日
                          勞動法庭   
              　　　　　　　　　審判長法　官  謝靜雯
　　　　　　　　　                    法  官  邱泰錄
　　　　　　　　　                    法  官  洪能超
以上正本證明與原本無異。
本件不得上訴。
中　　華　　民　　國　　111 　年　　2 　　月　　23　　日
                                      書記官  黃瀚陞